【裁判字號】    99,台上,5254
【裁判日期】    990819
【裁判案由】    強盜等罪
【裁判全文】
最高法院刑事判決            九十九年度台上字第五二五四號
上  訴  人  甲○○
            乙○○
上列上訴人等因強盜等罪案件，不服台灣高等法院中華民國九十
九年五月二十五日第二審判決（九十九年度上訴字第二０四號，
起訴案號：台灣士林地方法院檢察署九十八年度偵字第八二０二
、九０二八、九六五六號），提起上訴，本院判決如下：
    主  文
原判決關於甲○○、乙○○共同攜帶兇器強盜部分撤銷，發回台
灣高等法院。
其他上訴駁回。
    理  由
本件上訴人甲○○、乙○○均未聲明為一部上訴，依刑事訴訟法
第三百四十八條第一項規定，視為全部上訴，合先敘明。
一、發回（即甲○○、乙○○共同攜帶兇器強盜資源回收場財物
    ）部分：
本件原判決認定甲○○、乙○○有其事實欄三所載行使偽造特種
文書（警察人員服務證）、冒充本國公務員行使職權、攜帶兇器
強盜犯行，因而撤銷第一審關於論處甲○○、乙○○共同犯攜帶
兇器強盜（甲○○累犯）及依想像競合犯規定，從一重論處其二
人共同犯僭行公務員職權（甲○○累犯）等罪部分之判決，改判
依想像競合犯規定，從一重論處其二人共同犯攜帶兇器強盜（甲
○○累犯）罪刑；固非無見。
惟查：審理事實之法院，對於案內與待證事實有重要關係，而屬
依法應予調查之證據，茍未依法調查或雖已調查而未調查明白，
即與證據未經調查無異，如率行判決，其判決當然為違背法令。
又證據之證明力，固屬於法院判斷之自由，但不得違背經驗法則
及論理法則，如其判斷仍存有疑竇，則在應予調查之證據究明釐
清前，尚難遽採為被告有利或不利之認定。甲○○於警詢時供稱
：「乙○○載我，我下車走進資源回收場，店內只有一名女士（
即被害人王陳茶），我亮出我的警察證件（假證件），我對她說
有人稱你們在收銅，我要她解下她的腰包，她即解下腰包放在桌
上，同時我也稍微亮出銀色玩具槍讓她看，當下她感到錯愕，我
心急立刻取走放在桌上之腰包跑向門外」等語（見九十八年度偵
字第九０二八號卷第五八頁正面）；在檢察官偵查時稱：「在被
害店家門口，由我下車進入店內，並問老闆娘是否有收購銅，之
後出示我的假證件，我有帶著槍，我是有亮槍，但沒有拿槍指著
被害人，被害人解下腰包放在桌上後，我拿著腰包就逃離現場，
之後被害人追來，我隨即上車，乙○○就開車駛離，我並未推被
害人，是乙○○駕車時將被害人甩開的」等語（見同上卷第七四
頁正面）。如果無訛，被害人究係誤認甲○○係真刑警，為配合
查贓始解下其腰包放在桌上，亦或遭脅迫始解下腰包放在桌上？
又苟被害人早已察覺甲○○係假冒刑警查贓，何以願意配合，解
下腰包放在桌上？當時甲○○如何施強暴脅迫，是否至被害人達
不能抗拒之程度？以上疑竇攸關甲○○取走被害人放在桌上腰包
，究係搶奪或強盜之認定，均待釐清。又苟認甲○○取走被害人
之腰包屬搶奪行為，則上訴人等有無因脫免逮捕而對被害人施強
暴、脅迫之準強盜行為，亦有究明之必要。實情如何，原審未予
調查釐清，論述明白，遽採在外把風接應之乙○○於偵查中證稱
：「其實本件我知道他有帶假證件以及玩具槍要去強盜，這個點
也是我報給他的，我是負責開車及接應，甲○○負責下手，被害
人追過來時，我趕忙駕車逃離，過程中甲○○曾與被害人發生拉
扯，全部過程中我僅分新台幣五千元」等語及被害人之指訴，認
上訴人等成立加重強盜罪，尚嫌速斷及理由不備。上訴人等二人
指摘原判決關於此部分不當，尚非全無理由。應認原審關於此部
分之判決有撤銷發回更審之原因。關於競合犯行使偽造特種文書
及僭行公務員職權部分雖屬不得上訴第三審之案件，基於審判不
可分原則，均併予發回更審。
二、駁回部分：
(一)、關於甲○○、乙○○結夥攜帶兇器強盜（即原判決事實五）
    部分：
按刑事訴訟法第三百七十七條規定：上訴於第三審法院，非以判
決違背法令為理由，不得為之；是提起第三審上訴，應以原判決
違背法令為理由，係屬法定要件。如果上訴理由狀並未依據卷內
訴訟資料具體指摘原判決不適用何種法則或如何適用不當，或所
指摘原判決違法情事，顯與法律規定得為第三審上訴理由之違法
情形不相適合時，均應認其上訴為違背法律上之程式，予以駁回
。又證據之取捨與其證明力之判斷，以及事實有無之認定，屬事
實審法院之職權，苟其取捨證據與判斷證據證明力並不違背經驗
法則及論理法則，即不容任意指為違背法令，而執為第三審適法
之上訴理由。原判決綜合全案卷證資料，本於事實審法院之推理
作用，認甲○○有其事實欄五所載犯行，因而維持第一審關於論
處其二人犯結夥攜帶兇器強盜（甲○○累犯）罪刑部分之判決，
駁回上訴人等二人在第二審關於此部分之上訴。已敘明所憑證據
及認定之理由。復說明刑法第三百二十一條第一項第三款以攜帶
兇器為竊盜之加重條件，其所謂兇器，種類並無限制，凡客觀上
足對人之生命、身體、安全構成威脅，具有危險性之器具均屬之
，且不以攜帶之初有行兇之意圖為必要；甲○○、張世國、乙○
○為原判決事實五之強盜犯行時，所攜帶之改造手槍，雖未具殺
傷力，但係金屬材質，含黑色金屬彈匣，槍身結構完整，質地堅
硬滑套可拉動，有相當重量，憑外觀足以使人誤認為具有殺傷力
之真槍，在客觀上顯足以對人之生命、身體、安全構成威脅，堪
作兇器使用。其三人此部分所為，係犯強盜罪而有刑法第三百二
十一條第一項第三、四款加重之情形，應依同法第三百三十條第
一項論以結夥攜帶兇器強盜罪之理由。所為論斷，俱有卷存證據
資料可資覆按，要無違背法令情形。甲○○上訴意旨以原判決依
檢察官勘驗扣案手槍結果，認槍管未暢通，無殺傷力，卻又以其
材質為金屬，認客觀上足以對人之生命、身體及安全構成威脅，
可作兇器使用，該事實之認定顯相矛盾。然所謂槍管未暢通，無
殺傷力，係指該槍枝不能發射金屬或子彈殺傷人之身體、生命而
言，與前開強盜加重條件所攜帶之「兇器」，指可以用以擊打人
體，而危害生命、身體之觀念不同，難認原判決理由論述相矛盾
或有適用法則不當之情形，不得執為上訴第三審之合法理由。乙
○○上訴意旨以扣案改造槍枝槍身、滑套、彈匣、槍管雖均為金
屬材質，重達一公斤，但其長度甚短，無法作為武器使用，客觀
上不足以對人之生命、身體或安全構成威脅等語，指摘原判決認
屬前開刑法所稱之兇器，適用法則不當，亦非具體指摘之合法上
訴第三審理由。甲○○、乙○○其他關於此部分之上訴意旨，或
就原審採證認事職權之適法行使，或對原判決已論斷明白之事項
，任意指摘原審關於此部分之判決違背法令，均與法律規定得為
第三審上訴理由之違法情形不相適合。應認甲○○、乙○○關於
此部分之上訴違背法律上之程式，併予駁回。
(二)、關於甲○○攜帶兇器竊盜、未經許可持有管制刀械部分：
按刑事訴訟法第三百七十六條所列各罪之案件，經第二審判決者
，不得上訴於第三審法院，法有明文。原判決維持第一審適用刑
法第三百二十一條第一項第三款、槍砲彈藥刀械管制條例第十四
條第三項，分別論處甲○○攜帶兇器竊盜及未經許可持有管制刀
械二罪刑部分，分屬刑事訴訟法第三百七十六條第二款、第一款
之案件。依上開說明，既經第二審判決，自不得上訴於第三審法
院。甲○○猶對此等部分一併提起上訴，顯為法所不許，均應併
予駁回。
據上論結，應依刑事訴訟法第三百九十七條、第四百零一條、第
三百九十五條前段，判決如主文。
中    華    民    國  九十九  年    八    月   十九   日
                      最高法院刑事第八庭
                          審判長法官  洪  文  章
                                法官  王  居  財
                                法官  郭  毓  洲
                                法官  黃  梅  月
                                法官  邱  同  印
本件正本證明與原本無異
                                      書  記  官
中    華    民    國  九十九  年    八    月  二十四  日
                                                      K

司法院資訊處製作；財團法人民間司法改革基金會備份。
